臺灣高等法院刑事判決　　　　　　　　 96年度上訴字第204號
上　訴　人
即　被　告　甲○○
上列上訴人因詐欺等案件，不服臺灣板橋地方法院95年度訴字第
1874號，中華民國95年11月23日第一審判決（起訴案號：臺灣板
橋地方法院檢察署95年度偵字第2106號），提起上訴，本院判決
如下：
    主  文
原判決撤銷。
甲○○無罪。
    理  由
一、公訴意旨略以：甲○○有預見提供自己帳戶予他人使用，係
    供他人掩飾因自己重大犯罪所得財物之用，猶基於幫助洗錢
    及常業詐欺之未必故意，於民國90年 7月間，在不詳地點，
    將其在泰山鄉農會所開立帳號00000-0-00號之帳戶存摺及金
    融卡，以不詳價格賣予犯罪集團成員之不詳年籍之人（上開
    犯罪集團係基於常業詐欺之犯意，在報紙上刊登廣告云云為
    詐欺犯行，致使被害人陷於錯誤，且該詐騙集團為幫助掩飾
    其等因重大犯罪所得之財物，使被害人將款項匯至甲○○所
    提供之金融帳戶內，再加以提領），因乙○○於91年12月27
    日見報紙有刊登販賣五金製造工具材料之廣告，乃以電話與
    該詐騙集團成員之不詳年籍自稱「林春蓮」之人聯絡，「林
    春蓮」即向乙○○詐稱其五金製造工具材料可販賣，要乙○
    ○將貨款匯入所指定之銀行帳戶，乙○○乃陷於錯誤，而於
    同日，前往烏日鄉農會，依指示匯款 2,000元至上開甲○○
    之帳戶後，並未取得所購五金製造工具材料零件，始知受騙
    ，並報警循線查知上情。因認被告涉犯幫助犯刑法第三百三
    十九條第一項之詐欺取財罪嫌云云（起訴罪名經檢察官當庭
    更正，詳如原審95年11月9日審判筆錄）。
二、按犯罪事實應依證據認定之，無證據不得認定其犯罪事實；
    不能證明被告犯罪者，應諭知無罪之判決，刑事訴訟法第一
    百五十四條第二項、第三百零一條第一項分別定有明文。又
    事實之認定應憑證據，如不能發現相當證據或證據不足以證
    明者，自不能以推測或擬制之方法，以為裁判之基礎；而認
    定犯罪事實所憑之證據，雖不以直接證據為限，間接證據亦
    包括在內，然無論直接或間接證據，其為訴訟上之證明，須
    於通常一般之人均不致於有所懷疑，而得確信其為真實之程
    度者，始得據之為有罪之認定，倘其證明尚未達到此一程度
    ，而有合理性懷疑之存在時，即無從為有罪之認定，最高法
    院四十年台上字第八六號判例、七十六年台上字第四九八六
    號判例意旨足資參照。
三、公訴人認被告涉有上開幫助詐欺取財罪嫌，無非係以證人乙
    ○○於警詢時之證述，以及被告上開帳戶之交易明細表、匯
    款執據各一份在卷為憑，為其主要論據。
四、訊據被告甲○○堅決否認有幫助詐欺取財犯行，辯稱：其所
    經營之補習班於90年 7月間倒閉，在該時段其又因病住院，
    遂有債權人前往其公司將物品搬空抵債，而泰山鄉農會存摺
    、提款卡（密碼記載於存摺後面）即因放在辦公室抽屜而遺
    失云云。
五、經查上開泰山鄉農會帳戶確係被告於九十年二月十六日在台
    北縣泰山鄉農會所開立使用之事實，已據被告於原審審理時
    供明在卷，並有泰山鄉農會於95年7月4日函覆原審所附之帳
    戶交易明細表一件在卷可參。且證人即被害人乙○○於九十
    一年月十二月二十七日，因見報紙刊登販售五金製造工具之
    分類廣告，遂依報載電話，與某年籍姓名不詳，自稱「林春
    蓮」之人聯絡，該自稱「林春蓮」之人向其佯稱願出售五金
    製造工具，並要求乙○○依其指示將貨款匯入金融機構帳戶
    ，乙○○將貨款2,000元匯入甲○○上開泰山鄉農會帳戶內
    ，嗣乙○○並未取得該批五金製造工具，始知受騙等情，亦
    據證人即被害人乙○○於警詢時證述綦詳，並有匯款收據一
    份可憑，是以被告上開帳戶確有遭詐騙集團作為人頭帳戶使
    用，且被害人即證人乙○○亦曾轉帳匯款至被告上開帳戶等
    事實，固堪認定。惟查：
(一)被告自警詢、偵訊、原審及本院審理均堅指上開帳戶存摺、
    提款卡（密碼記載於存摺後面）係因遺失致遭詐騙集團用作
    詐騙他人轉帳匯款之人頭帳戶使用，非被告主動有償或無償
    持交他人使用等語。
(二)被告於案發時期因積欠廠商貨款遭控告詐欺一案，經不起訴
    處分及撤回起訴確定，此有台灣台北地方法院檢察署九十四
    年度偵緝字第一二五九號不起訴處分書、台灣士林地方法院
    檢察署撤回起訴書各一份存卷可按，觀之該不起訴處分書及
    撤回起訴書之內容所載，被告於各該案均辯稱「經營創世紀
    全方位學習教育機構，於九十年七月二十八日至同年八月三
    日期間，因右腳蜂窩組織炎住院，住院期間有部分債權人誤
    認伊不做了，到伊公司把貨品搬空，且部分廠商資料連同桌
    椅都被搬走」等事實，且被告於於九十年七月二十八日至同
    年八月三日期間確因右腳蜂窩組織炎住院乙節，亦有國泰綜
    合醫院內湖分院出具之診斷證明書影本一紙附於台灣台北地
    方法院檢察署九十四年度偵緝字第一二五九號案內可憑，被
    告所辯應非虛妄。
(三)依卷證資料所示，檢察官所提上開證據，僅能證明被告上開
    帳戶確有遭詐騙集團作為人頭帳戶使用，以及證人即被害人
    乙○○有轉帳匯款至被告上開帳戶之事實，尚無法證明被告
    有將其上開帳戶之存摺、提款卡及密碼提供予公訴人所指「
    真實姓名年籍不詳之人，致該人所屬之詐欺集團成員可使用
    該帳戶遂行詐欺犯行」之事實，自不得僅以證人乙○○遭詐
    騙時，係將款項轉帳匯入被告上開帳戶中之結果，逕以推測
    及擬制之方法，遽認被告有在乙○○遭詐騙轉帳匯款前之「
    90年2月下旬至91年8月上旬間之某日」在「不詳地點」將上
    開帳戶存摺、提款卡持交屬詐欺集團成員之「真實姓名年籍
    不詳之人」之幫助詐欺取財犯行。此外，復查無其他積極證
    據足證被告涉有幫助詐欺取財犯行，自屬不能證明其犯罪。
六、原審未察，遽認被告之行為構成犯罪，而予論罪科刑，尚有
    未洽，被告提起上訴，指摘原審判決為不當，其上訴有理由
    ，應由本院將原判決撤銷改判，改諭知無罪之判決。
據上論斷，應依刑事訴訟法第三百六十九條第一項前段、第三百
六十四條、第三百零一條第一項判決如主文。
本案經檢察官張啟彬到庭執行職務。
中　　華　　民　　國　　96　　年　　3　　月　　 21　　日
　　　　　　　　　刑事第十六庭  審判長法　官  葉騰瑞
　　　　　　　　　　　　　　　　　    法　官  吳鴻章
　　　　　　　 　 　　　　　　　　　　法　官  莊明彰
以上正本證明與原本無異。
不得上訴。
                                      書記官  周素秋
中　　華　　民　　國　　96　　年　　3 　　月　　21　　日
